臺灣臺中地方法院刑事判決　　　　　　　 97年度訴字第734號
公　訴　人　臺灣臺中地方法院檢察署檢察官
被　　　告　丁○○
指定辯護人　本院公設辯護人　戊○○
上列被告因違反毒品危害防制條例等案件，經檢察官提起公訴（
96年度偵字第26773 號），本院判決如下：
    主    文
丁○○踰越牆垣竊盜，處有徒期刑柒月；又攜帶凶器、踰越牆垣
及毀越門扇竊盜，處有期徒刑柒月；又以欺瞞之方法使人施用第
三級毒品，處有期徒刑貳年柒月。扣案之含有第三級毒品氟硝西
泮成分之安眠液體壹瓶（驗餘15毫升）、含有第三級毒品氟硝西
泮安眠藥粉壹瓶（重量不詳）及未扣案之水壺內含有第三級毒品
氟硝西泮成分之安眠藥（數量不詳）均沒收。應執行有期徒刑
年肆月，扣案之含有第三級毒品氟硝西泮成分之安眠藥粉壹瓶（
驗餘15毫升）、含有第三級毒品氟硝西泮安眠液體壹瓶（重量不
詳）及未扣案之水壺內含有第三級毒品氟硝西泮成分之安眠藥（
數量不詳）均沒收。
    事    實
一、丁○○曾因違反麻醉藥品管理條例等案件，經本院於民國82
    年2 月9 日以82年度訴字第203 號分別判處有期徒刑5 月、
    5 年2 月，應執行有期徒刑5 年6 月，於同年3 月15日確定
    ，入監執行後，於84年4 月27日假釋出獄並付保護管束，嗣
    因假釋經法院撤銷後，而於88年1 月2 日入監續服殘刑3 年
    9 月1 日，於90年5 月29日假釋出獄並付保護管束，嗣保護
    管束於91年8 月7 日期滿未經撤銷而執行完畢（起訴書誤載
    為保護管束期滿日為91年10月2 日；未構成累犯）。詎其仍
    不知悔改，(一)基於意圖為自己不法所有之犯意，於96年9 月
    17日上午6 、7 時許，翻越圍牆侵入甲○○位在臺中縣霧峰
    鄉○○村○○路153 之2 號之房屋外，徒手推開已上鎖之門
    後進入屋內，竊取甲○○所有七星、大衛杜夫、峰、長壽等
    品牌之香菸共計23條，得手後變賣部分香菸，得款新臺幣（
    下同）6, 000元，供己花用，剩餘香菸則由其吸食殆盡。(二)
    另基於上開犯意，於96年9 月27日上午6 、7 時許，翻越圍
    牆進入甲○○上開房屋外，取出客觀上足以對人之生命、身
    體構成危害，可供兇器使用之鋸子（未扣案）1 把，鋸斷鐵
    門之鐵條後進入屋內，竊取甲○○所有之現金2,200 元，得
    手後欲逃逸之際，聽聞甲○○、乙○○○夫婦返家開門聲，
    唯恐事跡敗露，欲爭取逃逸時間，明知其隨身攜帶第三級管
    制安眠藥粉1 瓶，含有第三級毒品氟硝西泮（Flunitrazepa
    m ，俗稱FM2） 成分，服用後將使人產生頭暈、昏睡等藥效
    ，竟基於以欺瞞之方法使人施用第三級毒品之犯意，進入廚
    房並在盛裝開水之水壺內加入上開藥粉，嗣丁○○逃離現場
    時為甲○○發覺後，而甲○○、乙○○○不疑有他，先後於
    同日上午9 時許，飲用上述水壺內之開水後10餘分鐘，甲○○夫妻即發生頭暈現象，因而懷疑係丁○○所為而前往其住
    處，質問丁○○並報警處理，警方並採集水壺內之液體20毫
    升（其餘未扣案）送驗（取5 毫升鑑定，驗餘15毫升），警
    方事後通知丁○○到案說明，丁○○始提出上開用餘之含第
    三級毒品氟硝西泮安眠藥粉1 瓶（重量不詳）供警方扣案，
    始知上情。
二、案經臺中縣警察局霧峰分局報告臺灣臺中地方法院檢察署檢
    察官偵查起訴。
    理    由
壹、程序方面：
一、按被告以外之人（包括證人、鑑定人、告訴人、被害人及共
    同被告等）於審判外之陳述，雖不符刑事訴訟法第159 條之
    1 至之4 等之規定，而經當事人於審判程序同意作為證據，
    法院審酌該言詞陳述或書面陳述作成時之情況，認為適當者
    ，亦得為證據；當事人、代理人或辯護人於法院調查證據時
    ，知有刑事訴訟法第159 條第1 項不得為證據之情形，而未
    於言詞辯論終結前聲明異議者，視為有前項之同意，同法第
    159 條之5 定有明文。立法意旨在於傳聞證據未經當事人之
    反對詰問予以核實，原則上先予排除。惟若當事人已放棄反
    對詰問權，於審判程序中表明同意該等傳聞證據可作為證據
    ；或於言詞辯論終結前未聲明異議，基於尊重當事人對傳聞
    證據之處分權，及證據資料愈豐富，愈有助於真實發見之理
    念，且強化言詞辯論主義，使訴訟程序得以順暢進行，上開
    傳聞證據亦均具有證據能力。本件被害人甲○○、乙○○○
    、證人曾明雲於警詢及檢察事務官詢問中所為之陳述，其性
    質雖屬證人於審判外的陳述，而為傳聞證據，且查無符合刑
    事訴訟法第159 條之1 至之4 之情形，然渠等所為之上開警
    詢及檢察事務官之筆錄內容，業經本院審理時予以提示並告
    以要旨，及經檢察官、被告及辯護人表示意見。當事人已知
    上述筆錄乃傳聞證據，且均未於言詞辯論終結前，對上揭筆
    錄內容異議，依上開規定，已擬制同意其有證據能力，本院
    審酌上開筆錄作成時，並無人情施壓或干擾，亦無不當取供
    之情形，認為以之作為本案之證據亦屬適當，而有證據能力
    。
二、按由於司法警察機關調查中之案件，或有量大或急迫之情形
    ，為因應實務之現實需求，認為當然有鑑定之必要者，基於
    檢察一體原則，得由該管檢察長對於轄區內之案件，以事前
    概括選任鑑定人或囑託鑑定機關（團體）之方式，俾便轄區
    內之司法警察官、司法警察對於調查中之此類案件，得即時
    送請事前已選任之鑑定人或囑託之鑑定機關（團體）實施鑑
    定，業經法務部於92年9 月1 日以法檢字第0920035083號函
    釋在案。又依臺灣高等法院檢察署檢察長概括選任鑑定機關
    名冊所載，內政部警政署刑事警察局為臺灣高等法院檢察署
    檢察長概括選任為毒品鑑定之機關。故本件臺中縣警察局霧
    峰分局送請內政部警政署刑事警察局為毒品鑑定，即卷附內
    政部警政署刑事警局96年11月19日刑鑑字第0960156897號鑑
    定書（見偵卷第11頁）自具有證據能力。
三、卷附警方所拍於案發竊盜現場、盛裝第三級毒品氟硝西泮之
    水壺、裝有第三級毒品氟硝西泮瓶子等照片5 張（見警卷第
    19 頁 至第21頁）、借據（實為和解書）1 張（見警卷第17
    ），係因人為操作、編輯上所為，與人之報告相同，是否忠
    實呈現尚有疑義，故為供述證據，而有傳聞法則之適用，且
    查無符合刑事訴訟法第159 條之1 至之4 之情形，但該照片
    等資料，業經本院審理時予以提示並告以要旨，並經檢察官
    、被告等人及辯護人表示意見。當事人已知上述資料乃係屬
    傳聞證據，均未於言詞辯論終結前，對上開資料之內容異議
    ，依刑事訴訟法第159 條之5 第2 項之規定，已擬制同意其
    有證據能力，本院審酌上開資料之作成，並無偽造、變造之
    情形，認為以之作為本案之證據亦屬適當，而有證據能力。
四、卷附草屯杏哲診所診斷證明書、藥品明細及收據、杏哲診所
    丁○○病歷記錄、管制藥品專用處方箋等資料，係上開診所
    負責人己○○醫師為被告看病，所出具之診斷證明書、藥品
    及病歷等資料，均應屬從事業務之醫護人員於例行性之醫療
    過程中所須製作之紀錄文書，且無顯不可信之情況，依刑事
    訴訟法第159 條之4 第2 款之規定，自得採為認定本件犯罪
    事實所憑之證據（最高法院95年度台上字第1449號判決參照
    ）。
貳、實體方面：
一、訊據被告丁○○固坦承上述2 次加重竊盜之犯行不諱，惟矢
    口否認有何以欺瞞之方法使人施用第三級毒品之犯行，辯稱
    ：當時伊放到水壺內的是1 顆藥丸，伊並沒有將藥磨成粉，
    可能有時伊將藥折一半來吃，裡面會有粉未。開藥的醫生並
    沒有告訴伊這藥是第三級管制的毒品，醫生說安眠藥要伊不
    要每天服用會有依賴性云云。經查：
  (一)前揭2 次加重竊盜之事實，業經被告於警詢、偵查中、本院
    準備程序及審理時坦承不諱，核與證人即被害人甲○○、乙○○○分別於警詢、偵查中所指述之情節相符，足認被告此
    部分之自白與事實相符，其2 次加重竊盜之犯行明確。
  (二)證人即杏哲診所之醫師（負責人）己○○於本院審理時證稱
    ：「（問：你有無見過在庭被告？）有。他有去過我的診所
    ，他說他長期失眠，我開藥給他，叫他一天吃1 顆。」、「
    （問：他何時去你的門診？）去年。」、「（問：他常去？
    ）沒有。」、「（問：你是否記得你給的處方藥每次都開什
    麼藥？）鎮靜及睡眠，劑量很少。」、「（問：有無開過這
    2 種藥給被告？提示FLUNEPAN『FLUNITRAZEPAM 』含包裝5
    顆及MODIPANOL 『FLUNITRAZEPAM 』10顆的空包裝。）有。
    這2 種成分都是FM2 ，只是不同藥廠製造。」、「（問：這
    2 種藥物的療效為何？）長期失眠、頭痛、頭暈，這是第三
    級管制藥品。」、「（問：之前被告去你的診所拿藥時，是
    否也是開立這2 種藥物？）第一次也有開，但是只有開3 顆
    ，一天吃1 顆，總共三天份。」、「（問：這2 種藥物是不
    是一次不能開很多？）對。」、「（問：被告第一次初診是
    否在96年9 月15日？）是的，連同昨天總共只有去我們診所
    2 次。」、「（問：依照處方箋資料，是否就管制藥品部分
    ，只有在96年9 月15日及97年3 月25日總共2 次開出管制藥
    品專用處方箋？）是的。」、「（問：第一次開管制藥品幾
    顆？）依照紀錄及我的印象是3 顆，由藥品明細及收據的『
    FLUNEPA 汎生3 』可以看出。」、「（問：開這種管制藥品
    給病患吃，你是否會告訴病患這種藥物含有FM2 成分？）會
    ，我說這種是很強的安眠藥，應該有講出這種藥物是FM2 ，
    晚上吃1 顆就好。」、「（問：這種藥物會不會容易溶解在
    水裡？）不會很容易，但是會溶解。」、「（問：開立這種
    處方是否會向患者說明這是衛生機關所認定的三級毒品？）
    我會說這是三級管制藥。」、「（問：曾經去過診所門診的
    患者，是否事後可以直接到櫃台買藥？）要經過我的同意才
    可以。」、「（問：你會不會告訴患者這種藥物具有成癮性
    ，不可以每天吃？）會。」、「（問：會不會告訴患者這種
    藥物每天吃的後果？）就是精神會不好。」、「（問：你開
    MODIPANOL 『FLUNITRAZEPAM 』給被告時，有無跟他說這是
    FM2 的藥？）有，而且我告訴他這不能亂吃。」、「（問：
    被告在警詢說他的藥品平日所服用的安眠藥，是向一般藥局
    購買的『提示警卷並告以要旨』，另外依照今日所提出2 種
    藥廠的藥MODIPANOL 『FLUNITRAZEPAM 』10顆及FLUNEPAN
    『FLUNITRAZEPAM 』5 顆，已經超出你所言的8 顆，你有何
    意見？）MODIPANOL 『FLUNITRAZEPAM 』空包裝不是我開的
    ，我不知道他從何處得到，FLUNEPAN『FLUNITRAZEPAM 』是
    我開的。」、「（問：你開這種含有FM2 的藥，為何要特別
    跟患者提及這是三級管制藥及服用的須知？）衛生署規定要
    告知這種藥物的特性，即失眠的人吃了以後會比較好睡，而
    且衛生署也有規定領取要簽收。」、「（問：你有無告訴被
    告這種藥物不能隨便給其他人使用？）一定會講，我說這種
    藥物不能隨便給別人使用，如果你給別人使用，下次我就不
    會開給你。」、「（問：一般人不是長期失眠的人，用了這
    種含有FM2 之MODIPANOL 『FLUNITRAZEPAM 』之後，有無任
    何症狀？）會睡得很沉。」、「（問：這MODIPANOL 『FLUN
    ITRAZEPAM 』10顆空包裝的藥物是否是我『指被告』在96年
    9 月20幾號沒有看診，就直接在你們診所櫃台拿藥？）可能
    是以他『指被告』朋友的名字簽收，但是要看我的診所病歷
    紀錄才知道是誰來簽收。」等語（見本院卷第36頁至第43頁
    ）綦詳，足見證人己○○於開立含第三級毒品氟硝西泮成份
    之安眠藥予被告服用前，即明白告知該藥品係屬含FM2 成分
    之第三級管制藥品（毒品），不得長期服用以免造成被告對
    該藥之依賴性，並禁止被告提供予第三人使用。故被告對於
    投入水壺內之藥物係屬毒品之事實，應知之甚詳，自難推諉
    不知。
  (三)雖被告辯稱係投入含有第三級毒品氟硝西泮成分之安眠藥丸
    1 顆進入水壺云云。惟依證人即被害人甲○○於警詢及檢察
    官事務官詢問時證稱：伊於96年9 月27日9 時許，喝了半杯
    白開水後才覺得味道怪怪，進而發現一樓廚房白開水茶壺內
    有白色粉末。發現後伊才跑去質問丁○○，丁○○說那是安
    眠藥，多喝牛奶就沒事了。當時丁○○有向伊坦承該白色粉
    末是他所添加的。伊本來要原諒竊嫌丁○○，後來發現竊嫌
    丁○○用不明藥物（白色粉末）添加在伊家茶壺內，使我們
    夫婦喝後覺得暈暈的，伊覺得很可惡所以才想到要報警處理
    。伊太太喝2 杯、伊喝1 杯，大概隔了10多分鐘頭就暈暈的
    ，後來有去找丁○○，他承認茶壺內有下藥，他說喝牛奶就
    會好一點。警察到場蒐證時伊有在場，伊看到警察對水壺內
    的東西採樣等語（見警卷第8 頁、偵卷第18、19頁），及證
    人乙○○○於檢察官事務官詢問時亦為相同之證述（見偵卷
    第18頁），核與被告於警詢時所供述：「（問：依據被害人
    甲○○稱他屋內之茶壺遭人添加不明白色粉末，他喝了後覺
    得頭暈暈的，該白色粉末是否為你所添加？）是我添加的。
    」、「（問：你所添加之不明白色粉末為何物？是從何而來
    ？）是我平日所服用之安眠藥，是去一般藥局買的。」、「
    （問：你為何添加該安眠藥用意為何？）我聽到有人開門要
    進屋一時情急才添加該白色粉末，用意是將他們回來後可能
    會喝水休息，我想等他們入睡後可以順利逃離現場。」、「
    （問：今『28』日你經警方策動投案後所攜帶1 小瓶白色粉
    末是否當時你添加之物？）是的。」等語（見警卷第3 、4
    頁）；復於檢察事務官詢問時坦承：伊偷完後聽到有聲音，
    就到樓下廚房在水壺裡加入安眠藥，安眠藥是在草屯玉屏路
    的杏仁（為杏哲之誤）藥局買的，1 顆20元，伊一次都買10
    顆。因為伊有吃安眠藥的習慣，伊沒有拿處方箋。伊之所以
    下藥是為了讓他們睡著就可以從容逃跑。「（問：『提示照
    片』這是從你家拿的？還是在現場的？）是警局製作筆錄時
    ，我帶去給警察的。是裝安眠藥的瓶子，我自己磨成粉。」
    等語（見偵卷第19頁）；及本院準備程序時坦承：「（問：
    扣案的毒品從何而來？）警察問我還有沒有安眠藥？我說家
    裡還1 瓶安眠藥，於是我就交給警察。」、「（問：你投到
    水壺的東西與你交給警察的東西是否相同）是的。」等語（
    見本院卷第17、18頁）相契合。參以警方於被害人甲○○夫
    婦家中水壺內採集所得液體，經鑑定結果：(1)不明粉末（含
    液體）1 瓶，約20毫升，取5 毫升鑑定，餘約15毫升封妥隨
    文檢還。(2)檢出第三級管制藥品（毒品）Flunitrazepam （
    氟硝西泮，俗稱FM2） 成分，亦有內政部警政署刑事警察局
    96年11月19日刑鑑字第0960156897號鑑定書在卷（見偵卷第
    11、12頁）可稽。足證被告係將含第三級毒品氟硝西泮（即
    FM2） 成分之白色粉末摻入被害人甲○○夫婦家中之水壺內
    ，而非投入含上述成份之藥丸，且被害人甲○○夫婦所飲用
    上開水壺之液體，經警方送驗結果確實含有第三級毒品氟硝
    西泮（即FM 2）成分等事實，應堪認定。益徵被告為避免遭
    被害人甲○○夫婦發覺其竊盜犯行，為順利逃離現場，不顧
    其隨身攜帶之藥粉係屬含有第三級毒品氟硝西泮成分，而將
    之投入水壺內以欺瞞之方式令被害人甲○○夫婦飲用之犯意
    ，昭然若揭，至堪認定。
  (四)此外，並有扣案之含有第三級毒品氟硝西泮成分之安眠藥液
    體1 瓶（驗餘15毫升）、含有第三級毒品氟硝西泮安眠藥粉
    1 瓶（重量不詳）可稽，及案發竊盜現場、盛裝第三級毒品
    氟硝西泮之水壺、裝有含有第三級毒品氟硝西泮成分瓶子等
    照片5 張、借據（實為和解書）、草屯杏哲診所診斷證明書
    、藥品明細及收據、杏哲診所負責人己○○所提出之丁○○
    病歷記錄、管制藥品專用處方箋各1 份附卷可稽。綜上所述
    ，足認被告所為之加重竊盜及以欺瞞之方法使人施用第三級
    毒品等犯行，灼然甚明，可見被告上述所辯，顯係卸責之詞
    ，應無可信，本案事證明確，犯行均堪認定。
二、按刑法第321 條第1 項第3 款之攜帶兇器竊盜，係以行為人
    攜帶兇器竊盜為其加重構成要件，所謂兇器種類並無限制，
    凡客觀上足以危害生命、身體、對安全構成威脅、具有危險
    性之器具皆屬之，且祇須行竊時攜帶此種具有危險性之兇器
    為已足，不以攜帶之初有行兇之故意為必要。（最高法院著
    有79年臺上字第5253號判例意旨參照）。查被告持鋸鐵條所
    用之鋸子為金屬製品，鋸齒呈尖銳狀，甚為鋒利，客觀上可
    供攻擊他人身體使用，足使他人生命、身體受有危害，洵堪
    認定為兇器。次按Flunitrazepam （氟硝西泮，俗稱FM2 ）
    業經行政院於88年4 月28日以臺88法字第16411 號公告為第
    三級毒品，業據司法院88年5 月5 日院臺參字第10452 號
    函公告在案，故上開毒品係屬毒品危害防制條例第2 條第2
    項之列管第三級毒品至明。是核被告就事實欄一(一)所載之犯
    行，係犯刑法第321 條第1 項第2 款之踰越牆垣竊盜罪；就
    事實欄一(二)所載之犯行，係犯同法第321 條第1 項第2 款、
    第3 款之攜帶凶器、踰越牆垣及毀越門扇竊盜罪；就使被害
    人甲○○夫婦施用第三級毒品氟硝西泮之犯行，係犯毒品危
    害防制條例第6 條第3 項之以欺瞞之方法使人施用第三級毒
    品罪。被告一投入內含有第三級毒品氟硝西泮成分安眠藥於
    水壺內之行為，致使被害人甲○○、乙○○○飲用之，為一
    行為觸犯數罪名，係想像競合犯，應從一重處斷。被告所犯
    上開3 罪間，犯意各別，應予分論併罰。被告將上述毒品投
    入水壺內，毒品之劑量不多，且經大量開水稀釋後對被害人
    甲○○夫婦身體之損害，較諸通常服用整顆藥丸及以少量開
    水吞服之藥物之劑量為輕，所造成危害程度較輕，而被告意
    在逃離竊盜現場，並非欲使甲○○夫婦施用毒品成癮，其惡
    性較為輕，且被告及其父親曾明雲事後業與甲○○夫婦達成
    和解，賠償渠等之損失及求得渠等之原諒，業據被害人甲○○夫婦於本院準備程序時陳明在卷（見本院卷第21頁），並
    有上述借據（實為和解書）1 紙在卷（見警卷第17頁）可按
    ，而其所犯以欺瞞之方法使人施用第三級毒品罪部分，最輕
    法定本刑為5 年以上有期徒刑，本院認為法重情輕，縱使量
    處法定最低之刑度，仍嫌過重，爰依刑法第59條之規定，予
    以酌減。審酌被告犯前揭前科紀錄，素行不良，有臺灣高等
    法院被告前案紀錄表在卷為憑，竟仍不知悔改向上，憑自己
    勞力賺取生活所需，以上開方法侵入被害人甲○○夫婦之住
    處，先後2 次竊取被害人甲○○之香菸及現金，供已吸食或
    變賣花用，影響社會治安及民眾安全，被告為使被害人甲○○夫婦昏睡趁機逃離現場，而不顧被害人夫婦之身體健康，
    將上述毒品投入水壺令渠等飲用，犯行應予非難，被告與其
    父親曾明雲事後與甲○○達成和解，賠償渠等之損失，取得
    甲○○夫婦之原諒，及雖被告坦承加重竊盜，但否認以欺瞞
    之方法使人施用第三級毒品等犯後態度等一切情狀，量處如
    主文所示之刑，併定其應執行之刑，以資懲儆。
三、按依毒品危害防制條例第18條第1 項前段之規定，應予沒收
    銷燬之毒品，以經查獲之第一、二級毒品為限。又毒品依其
    成癮性、濫用性及對社會危害性，共分為四級，上開條例並
    就製造、運輸、販賣、意圖販賣而持有、以非法方法使人施
    用、引誘他人施用及轉讓不同等級之毒品等行為，分別定其
    處罰。至施用或持有第三、四級毒品，因其可罰性較低，故
    未設處罰之規定，僅就施用及持有第一、二級毒品科以刑罰
    。然鑑於第三、四級毒品均係管制藥品，特於同條例第11條
    之1 明定無正當理由，不得擅自持有；第18條第1 項後段復
    規定查獲之第三、四級毒品，無正當理由而擅自持有者，沒
    入銷燬之。從而，依同條例第18條第1 項後段應沒入銷燬之
    毒品，專指查獲施用或持有之第三、四級毒品而言；倘係查
    獲製造、運輸、販賣、意圖販賣而持有、以非法方法使人施
    用、引誘他人施用或轉讓第三、四級毒品，既屬同條例相關
    法條明文規定處罰之犯罪行為，即非該條項應依行政程序沒
    入銷燬之範圍。又同條例第19條第1 項所定「供犯罪所用或
    因犯罪所得之物」，係指犯第4 條至第9 條、第12條、第13
    條或第14條第1 項、第2 項之罪所用或所得之物，不包括毒
    品本身在內，是尚不得援用此項規定為第三、四級毒品之沒
    收依據。再同條例對於查獲之製造、運輸、販賣、意圖販賣
    而持有、以非法方法使人施用、引誘他人施用及轉讓第三、
    四級毒品之沒收，並無特別規定，如其行為已構成犯罪，則
    該毒品即屬不受法律保護之違禁物，應回歸刑法之適用，依
    刑法第38條第1 項第1 款之規定沒收之，始為適法。又刑罰
    法令關於沒收之規定，可分為職權沒收及義務沒收，職權沒
    收係指法律規定與犯人及犯罪有關之某種物品得為沒收時，
    法院於宣告主刑時，得依職權斟酌決定之，學理上稱為「相
    對沒收」，例如刑法第38條第3 項規定：「第1 項第2 款（
    供犯罪所用或供犯罪預備之物）、第3 款（因犯罪所得之物
    ）之物，以屬於犯人者為限，得沒收之」，即對於犯人所有
    供犯罪所用、供犯罪預備或因犯罪所得之物，沒收與否，授
    權法院依職權便宜行事；而義務沒收則係指法律規定與犯人
    及犯罪有關之某種物品應予沒收時，法院即有義務依法宣告
    沒收，學理上稱為「絕對沒收」，例如刑法第38條第2 項規
    定：「違禁物不問屬於犯人與否，沒收之」，刑法第219 條
    規定：「偽造之印章、印文或署押，不問屬於犯人與否，沒
    收之」，毒品危害防制條例第18條第1 項規定：「查獲之毒
    品及專供製造或施用毒品之器具，不問屬於犯人與否，均沒
    收銷燬之」、第19條第1 項規定：「犯第4 條至第9 條、第
    12 條 、第13條或第14條第1 項、第2 項之罪，其供犯罪所
    用或因犯罪所得之財物，均沒收之」皆屬之；遇有上述情形
    ，有主刑存在，不問檢察官有無聲請，法院即有義務依法宣
    告沒收，毫無斟酌之餘地。從而依上開所述，前揭水壺（毒
    品與水壺可析離，且水壺屬被害人夫婦所有，故沒收不含水
    壺）含第三級毒品氟硝西泮安眠成分之藥物（除警方採集部
    分外，其餘未扣案不知其數量），雖未據扣案，暨警方採樣
    驗餘15毫升及被告事後提出之瓶子含有第三級毒品氟硝西泮
    安眠藥粉（不含瓶子），仍應依刑法第38條第1 項第1 款之
    規定沒收之。另被告所使用盛裝上開藥粉之瓶子，為被告所
    有並供其犯罪所用，業據其供承在卷，因該瓶子與上開毒品
    可析離，故該空瓶應依上開條例第19條第1 項之規定沒收。
四、至於被告用以竊盜使用鋸子1 把，因未扣案，且無證據證明
    係屬被告所有，為避免將來執行因難，爰不另沒收之諭知，
    附此附明。另上述送驗耗費之毒品，既已不存在，爰不為沒
    收之諭知，併此敘明。
據上論斷，應依刑事訴訟法第299 條第1 項前段，毒品危害防制
條例第6 條第3 項、第19條第1 項，刑法第11條、第321 條第第
1 項第2 款、第3 款、第55條前段、第59條、第38條第1 項第1
款、第51條第5 款，判決如主文。
本案經檢察官丙○○到庭執行職務。
中　　華　　民　　國　　96　　年　　4 　　月　　9 　　日
            刑事第九庭  審判長  法　官  周瑞芬
                                法  官  何世全
                                法  官  楊萬益
上正本證明與原本無異。
如不服本判決，應於收受送達後10日內向本院提出上訴書狀（應
敘述具體理由並附繕本）。
上訴書狀如未敘述理由，應於上訴期間屆滿後20日內補提理由書
於本院。
                                書記官  譚系媛
中　　華　　民　　國　　97　　年　　4 　　月　　9 　　日
附錄論罪科刑法條
中華民國刑法第321條
（加重竊盜罪）
犯竊盜罪而有左列情形之一者，處 6 月以上、 5 年以下有期徒
刑：
一  於夜間侵入住宅或有人居住之建築物、船艦或隱匿其內而犯
    之者。
二  毀越門扇、牆垣或其他安全設備而犯之者。
三  攜帶兇器而犯之者。
四  結夥三人以上而犯之者。
五  乘火災、水災或其他災害之際而犯之者。
六  在車站或埠頭而犯之者。
前項之未遂犯罰之。
毒品危害防制條例第6條
以強暴、脅迫、欺瞞或其他非法之方法使人施用第一級毒品者，
處死刑、無期徒刑或10年以上有期徒刑；處無期徒刑或10年以上
有期徒刑者，得併科新臺幣1 千萬元以下罰金。
以前項方法使人施用第二級毒品者，處無期徒刑或 7 年以上有期
徒刑，得併科新臺幣 7 百萬元以下罰金。
以第 1 項方法使人施用第三級毒品者，處 5 年以上有期徒刑，
得併科新臺幣 5 百萬元以下罰金。
以第 1 項方法使人施用第四級毒品者，處 3 年以上 10 年以下
有期徒刑，得併科新臺幣 3 百萬元以下罰金。
前四項之未遂犯罰之。
